臺灣臺南地方法院刑事判決　　　　　　 95年度交訴字第177號
公　訴　人　臺灣臺南地方法院檢察署檢察官
被　　　告　丁○○
選任辯護人　陳文卿律師
被　　　告　丙○○
選任辯護人　許世律師
　　　　　　許安德利律師
上列被告因過失致死等案件，經檢察官提起公訴（95年度偵字第
10687號），被告於準備程序進行中就被訴事實為有罪之陳述，
經本院合議庭裁定由受命法官獨任進行簡式審判程序後，判決如
下：
    主  文
丁○○從事業務之人，因業務上之過失致人於死，處有期徒刑壹
年陸月。
丙○○因過失致人於死，處有期徒刑陸月，如易科罰金，以銀元
參佰元即新台幣玖佰元折算壹日。
    事  實
一、丁○○為利達企業社之大貨車司機，為從事駕駛業務之人，
    於民國九十五年三月十六日下午一時十分許，駕駛車牌號碼
    UK－615號自用大貨車沿台南縣善化鎮○○路由西向東方向
    行駛，途經該路段與建國路之因停電而無號誌運作之交岔路
    口時，原應注意減速慢行，作隨時停車之準備，而依當時之
    天候為晴、日間自然光線、路況良好、路面無障礙物，並無
    不能注意之情事，竟疏未注意，即貿然行駛通過該路口，適
    有丙○○駕駛車牌號碼9S－0762號自用小客車搭載乙○○、
    己○○、許天鴻及張健平等人，沿前開建國路由北向南行駛
    ，理亦應減速慢行，作隨時停車之準備，且左方車應暫停讓
    右方車先行，依當時之情形，亦無不能注意之情事，竟同疏
    未注意而貿然行駛，亦至該處，二車遂發生碰撞，丙○○所
    駕駛之自用小客車左側因而失控撞擊路旁號誌桿基座，致丙○○受有頭部外傷、疑似脊椎橫凸骨折之傷害、乙○○受有
    頭部外傷、兩肩及背部挫傷等傷害，己○○受有胸壁挫傷、
    肺挫傷、右側肋骨第六、七肋骨骨折、右側鎖骨骨折及雙側
    挫傷及雙側氣血胸等傷害（丙○○所涉過失傷害部分，未據
    乙○○、己○○提出告訴），許天鴻受有頭、胸、左大腿撞
    挫傷併骨折之傷害，張健平則受有頭胸腹部撞挫傷之傷害，
    而許天鴻、張健平經送醫後均不治死亡。又丁○○、丙○○
    於肇事後，向據報前往處理交通事故之員警表明為肇事者而
    自首坦承前情，並接受裁判。
二、案經丙○○、戊○○（許天鴻之配偶）、庚○○（張健平之
    母）、甲○○（張健平之配偶）、乙○○、己○○告訴及臺
    灣臺南地方法院檢察署檢察官相驗後自動偵查起訴。
    理  由
一、上揭事實業據被告丁○○、丙○○於警詢及本院審理時供承
    不諱，核與證人乙○○、己○○偵查中證述情節大致相符，
    復有道路交通事故現場圖、道路交通事故調查報告表〈一〉
    〈二〉及事故現場暨車損相片等附卷足資佐證；又被害人許
    天鴻、張健平分別因本件道路交通事故受有頭、胸、左大腿
    撞挫傷併骨折；頭胸腹部撞挫傷之傷害，而當場死亡之事實
    ，亦經台灣台南地方法院檢察署檢察官督同檢驗員相驗明確
    ，並製有相驗筆錄、相驗屍體證明書、驗斷書及勘驗筆錄各
    一份在卷為憑。另被害人丙○○受有頭部外傷、疑似脊椎橫
    凸骨折；被害人乙○○受有頭部外傷、兩肩及背部挫傷；被
    害人己○○受有胸壁挫傷、肺挫傷、右側肋骨第六、七肋骨
    骨折、右側鎖骨骨折及雙側挫傷及雙側氣血胸等傷害，亦有
    財團法人奇美醫院診斷證明書五紙附卷可佐。另按行車速度
    ，依速限標誌或標線之規定，無標誌或標線者，行經無號誌
    之交岔路口時，均應減速慢行，作隨時停車之準備；汽車行
    駛時，駕駛人應注意車前狀況，並隨時採取必要之安全措施
    ；車輛行至無號誌或號誌故障而無交通警察指揮之交岔路口
    ，未劃分幹、支線或同為幹線道或支線道者，如同為直行車
    或轉彎車者，左方車應暫停讓右方車先行；道路交通安全規
    則第九十三條第一項第二款、第九十四條第三項、第一百零
    二條第一項第二款分別定有明文，此係汽車駕駛人應盡之注
    意義務，且依卷附道路交通事故調查報告表所示，本件道路
    交通事故發生時天候晴、日間自然光線、道路為直路、路面
    係柏油鋪裝、乾燥無缺陷、無障礙物、視距良好，足見依當
    時情形，應無不能注意之情事，彼時被告丙○○苟能盡其注
    意，注意車前狀況，其左方車讓右方車先行【據卷附道路交
    通事故現場圖及現場照片所示台南縣善化鎮○○路、建國路
    均屬同向三車道之道路】，並減速慢行，作隨時停車之準備
    ；被告丁○○亦能盡其注意，注意車前狀況，亦不致造成被
    害人許天鴻、張健平死亡及丙○○、乙○○、己○○受傷之
    結果，惟被告二人竟未為上揭之注意而肇事。另本件送台灣
    省台南區車輛行車事故鑑定委員會鑑定，鑑定意見與前揭論
    證結果並無齟齬，有該鑑定意見書及函文在卷可稽（見九十
    五年度偵字第一０六八五號偵查卷第九、十頁），自可供本
    院參考。故被告二人於本件道路交通事故，致被害人許天鴻
    、張健平死亡，及丙○○、乙○○、己○○受有上揭之傷害
    ，渠顯有應注意能注意而不注意之過失責任，且被告二人肇
    事與被害人之死亡、受傷結果間，復具有相當因果關係。被
    告二人自白核與事實相符，事證明確，渠犯行應足認定。
二、被告二人行為後，刑法業於九十四年一月七日修正公布，並
    於九十五年七月一日施行，刑法第四十一條第一項前段易科
    罰金之規定業已修正變更，新法規定：「犯最重本刑為五年
    以下有期徒刑以下之刑之罪，而受六個月以下有期徒刑或拘
    役之宣告者，得以新臺幣一千元、二千元或三千元折算一日
    ，易科罰金。」但依據舊法及修正前罰金罰鍰提高標準條例
    第二條前段規定，被告行為時易科罰金折算標準，應以銀元
    三百元折算一日，經折算為新臺幣後，應以新臺幣九百元折
    算一日，比較修正前後之易科罰金折算標準，當以修正前之
    規定，較有利於被告，應依刑法第二條第一項前段規定，適
    用修正前刑法第四十一條第一項前段規定。又修正前刑法第
    六十二條前段規定：「對於未發覺之罪自首而受裁判者，減
    輕其刑」，屬於必減之規定，較諸現行刑法第六十二條前段
    ：「對於未發覺之罪自首而受裁判者，得減輕其刑」之規定
    ，係由法院斟酌裁量是否對於自首之行為人予以減刑，自以
    修正前自首規定有利於被告，應依刑法第二條第一項本文規
    定，適用修正前刑法第六十二條前段之規定（最高法院九十
    五年第八次刑事庭會議決議參照）。
三、核被告丁○○所為，係犯刑法第二百七十六條第二項之業務
    過失致人於死罪、第二百八十四條第二項業務過失傷害罪；
    被告丙○○所為，係犯刑法第二百七十六條第一項之過失致
    人於死罪。被告丁○○以一駕車肇事行為，同時致被害人許
    天鴻、張健平死亡，及丙○○、乙○○、己○○受有上揭之
    傷害，係以一過失行為觸犯業務過失致人於死、業務過失傷
    害罪名；被告丙○○以一駕車肇事行為，同時致被害人許天
    鴻、張健平死亡，係以一過失行為觸犯二個過失致人於死罪
    名，均為想像競合犯，應依刑法第五十五條之規定，分別從
    一重業務過失致人於死罪、及過失致人於死罪處斷（參照最
    高法院九十五年第八次刑事庭會議決議認修正後刑法第五十
    五條但書係科刑之限制，為法理之明文化，非屬法律之變更
    ）。再被告二人於肇事後於警方尚不知何人犯罪前，即主動
    向前往處理之員警買志立坦承上揭之犯行，並接受裁判等情
    ，有臺南縣警察局善化分局道路交通事故肇事人自首情形紀
    錄表二紙在卷可稽（見相驗卷第二十二、二十三頁），被告
    二人符合修正前刑法第六十二條前段規定之自首要件，依法
    應減輕其刑。爰審酌本件交通事故係因被告丁○○、丙○○
    過失所致，渠等一時疏忽大意釀禍致人死傷，除被害者之死
    傷慘痛外，渠與其至親天人永隔，人倫夢碎至悲逾恆，其家
    屬尚非以金錢補償即能於短期間內撫平此一哀痛，本件被害
    人家屬甲○○、戊○○亦皆表訴此一車禍事件對渠所生之傷
    害至鉅，另被告丁○○已與許天鴻之家屬達成民事和解賠償
    新台幣（下同）二百九十萬元，其餘被害人則尚未達成民事
    和解賠償其損害，被告丙○○亦尚未與被害人達成民事和解
    賠償其損害【雖前曾與許天鴻之家屬戊○○等人以無賠償為
    條件成立民事和解，惟嗣後戊○○認受欺騙而對該和解爭執
    】，然被告丙○○之雇主東宜公司及相關公司ＩＢＭ公司業
    支付許天鴻家屬和解金及補償金共三百五十萬五千元、被告
    丙○○基於公司業務需要為被害人等人之使用人而駕駛上揭
    自小客車，另被告丁○○肇事後亦積極尋求與被害人及其家
    屬民事和解，惟除許天鴻家屬外均遭拒，及被告二人犯罪後
    均坦承犯行顯有悔悟等一切情狀，分別量處如主文所示之刑
    ，被告丙○○並諭知易科罰金之折算標準。
據上論斷，依刑事訴訟法第二百九十九條第一項前段、第二百七
十三條之一第一項，刑法第二條第一項前段、第二百七十六條、
第二百八十四條第二項、修正前刑法第四十一條第一項前段、第
六十二條前段，刑法施行法第一條之一，修正前罰金罰鍰提高標
準條例第二條，判決如主文。
本案經檢察官王誠到庭執行職務
中　　華　　民　　國　　96　　年　　1　　月　　16　　日
　　　　　　　　　    交通法庭  法　官　鍾邦久
以上正本證明與原本無異。
如不服本判決，應於判決送達後10日內，向本院提出上訴狀（應
附繕本），上訴於臺灣高等法院臺南分院。
　　　　　　　　　　　　　　　　書記官　陳慧玲
中　　華　　民　　國　　96　　年　　1 　　月　　16　　日
附錄本件論罪科刑依據之法條：
中華民國刑法第276條（過失致死罪）
因過失致人於死者，處 2 年以下有期徒刑、拘役或 2 千元以下
罰金。
從事業務之人，因業務上之過失犯前項之罪者，處 5 年以下有期
徒刑或拘役，得併科 3 千元以下罰金。
中華民國刑法第284條第2項（業務過失傷害罪）
從事業務之人，因業務上之過失傷害人者，處 1 年以下有期徒刑
、拘役或1 千元以下罰金，致重傷者，處 3 年以下有期徒刑、
拘役或2千元以下罰金。
